【裁判字號】    92,易,256
【裁判日期】    920910
【裁判案由】    詐欺
【裁判全文】
臺灣臺中地方法院刑事判決                          九十二年度易字第二五六號
    公  訴  人  台灣台中地方法院檢察署檢察官
    被      告  乙○○
右列被告因詐欺案件，經檢察官提起公訴（九十年度偵字第一九二一八號），本院判
決如左：
    主  文
乙○○意圖為自己不法之所有，以詐術使人將本人之物交付，處有期徒刑陸月，如易
科罰金，以佰元折算壹日。
    事  實
一、乙○○於民國（下同）八十八年初任職高達汽車股份有限公司（下稱高達公司）
    業務員期間結識甲○○之女丙○○（下稱洪女），乙○○於八十八年三月間因需
    款孔急，乃向洪女表示要借錢之意，惟洪女本身亦沒錢可借給乙○○，洪女告知
    甲○○有意購買汽車贈與她等情，乙○○認機不可失，竟基於意圖為自己不法之
    所有，向洪女表示，可以先向甲○○以買車為由取得車款，交車時間則延後一些
    ，他會再想辦法籌錢，如果半年後，沒有辦法還錢，他願交一部車給甲○○，洪
    女不知乙○○欲以假售車之名，行套取車款之實，乃應允與之同往甲○○住處，
    旋乙○○即先於八十八年三月十一日之前之某日，以不明之方式取來三菱汽車所
    屬之順益企業訂車契約書乙份，於八十八年三月十一日與洪女一起至甲○○位於
    台北縣新店市○○路○段七十九巷八號二樓住處，乙○○向甲○○佯以其係賣車
    之業務員，可以提供高達汽車及三菱汽車之目錄供甲○○選擇，並當場填載順益
    企業的訂車契約書一份給甲○○，使甲○○信以為真而允諾購買一部型號ＰＲＴ
    ＥＧＥ，總價五十三萬元，年份一九九九年，排氣量一八００的汽車乙輛，甲○
    ○並先付新台幣（下同）二十萬元給乙○○供作訂金之用，其後於八十八年四月
    三日，乙○○復以要收取尾款為由，又與洪女一同至甲○○上開住處，向甲○○
    佯以該型號汽車型號提高價款，要求甲○○交付尾款、保險費及領牌費等共四十
    萬元，使甲○○誤以為真，而又交付四十萬元予乙○○。嗣甲○○見乙○○久均
    無動作，向乙○○催討款項，乙○○非惟未交付汽車與甲○○，反避不見面，屢
    經催討亦未獲回應，至此甲○○始知受騙。
二、案經甲○○訴請臺灣臺中地方法院檢察署檢察官偵查起訴。
    理 由
一、訊據被告乙○○矢口否認有何詐欺取財之犯行，辯稱：伊是因為其本身作汽車買
    賣生意虧本，需要資金，洪女告知要有汽車公司的銷售合約書，才能向她的母親
    甲○○借錢，於是伊向友人拿取順益汽車合約書一份，於八十八年三月十三日，
    與洪女一起至甲○○住處，向甲○○借二十萬元，於借款之際，洪女要求伊在合
    約書上填寫馬自達一點六的車種，且於在收款項中填寫購車訂金二十萬元，購車
    人填上甲○○，但甲○○只給伊十七萬元，其後洪女又跟伊說汽車合約書不能做
    為日後借款之依據，必須簽一張四十萬元的本票作為憑據，因其時伊尚無力還款
    ，就簽下了四十萬元的本票，後來洪女又說該四十萬元本票無用，要伊填寫任職
    於帝翔公司的合約書及另加一張四十五萬元本票，若是不從必須於三日內還清二
    十萬元本金及四十萬元本票金額，伊迫於無奈就填寫一份帝翔公司車價五十二萬
    八千元的合約書及另外一張四十五萬元的本票，其後即收到地檢署的傳票，伊至
    地檢署應訊的前一天即與洪女達成和解並交付四十五萬元給洪女，洪女也將後來
    簽下的合約書及借據四十五萬元本票還給伊了，也因而獲得不起訴，伊並沒有詐
    欺等語。
二、經查：
（一）被告如何於右揭時地以假售車為名行套取車款之實，向告訴人甲○○騙取六十
      萬元等情，業據告訴人甲○○迭於偵、審中指述甚詳，並經證人洪女於本件審
      理時證稱：「他要跟我借錢，我說沒有錢，因為他在賣車，剛好我母親要買車
      ，所以我們先打電話給我母親是否要買車，後來真的要買車，他叫我們拿資料
      給他看，我母親叫我去學開車，他原本是要買給我的。到我家之後，他拿名片
      給我母親，說他是賣汽車的，然後拿兩本目錄給我母親選，我母親看到三菱的
      車子，他說他車子可以調，他也有三菱的訂單，我不知道他怎麼會有三菱的目
      錄，我問他怎麼拿三菱的訂單給我母親，他說他車子可以調來調去，談好之後
      ，我母親拿二十萬給他，．．．。後來過了一個月他說要收尾款四十萬元，他
      打電話給我說要收四十萬元，我就跟他去跟我母親收，這時他又簽一張本票。
      」等語（詳見本院九十二年四月廿三日訊問筆錄），復有被告乙○○的名片一
      張、三菱汽車訂車約定書所附之順益企業訂車契約書及八十八年四月十三日所
      簽署的本票一張在卷可按，而順益企業訂車契約書上記載預交日為八十八年九
      月十一日，距簽署契約日八十八年三月十一日，確實為半年，另外，該四十萬
      元本票簽發之日期為八十八年四月十三日，亦確為一個月，均核與證人洪女所
      述相符，而且被告於偵查中亦自承有向甲○○收取二十萬元的訂金及四十萬元
      的尾款等語（見八十九年度偵續字第七０號第十五頁反面），足徵前揭告訴人
      甲○○之指述及洪女之證述可堪採信。又被告乙○○其時係任職於高達公司，
      但交付順益企業之訂車契約書予告訴人甲○○，及被告乙○○於收取尾款之
      際並簽發本票予甲○○等情，足見被告乙○○向告訴人甲○○收取上開款項時
      ，主觀上並無出售汽車予告訴人甲○○之意其明。至於告訴人指述被告尚有收
      取款項六萬元等語，惟並無相關證據足以證明，告訴人此部分之指述，自不足
      採信，附此敘明。
（二）告訴人甲○○於八十八年九月十六日對被告乙○○提起告訴等情，有台灣台中
      地方法院檢察署收件章在卷可按，該署檢察官並於八十八年十月十八日上午十
      時開第一次偵查庭，該日洪女即陳稱被告現已還錢了等語，有該偵查筆錄在卷
      可參（詳見八十八年度他字第二二七八號偵查卷第十三頁），其後並有於八十
      八年十月十七日以洪女為預約人，乙○○為銷售員，帝翔汽車股份有限公司為
      受約人之新車預約單及八十八年十月十八日被告乙○○書立其向洪女借四十五
      萬元的借據各一紙（見八十九年度偵緝字第七０號第五十五、五十六頁），被
      告乙○○並於八十八年十二月日二日獲不起訴處分，甲○○復於八十九年一月
      廿六日聲請再議，並有再議聲請狀一紙在卷，核與證人洪女於本院審理時證稱
      ：「乙○○要跟我借錢，我說沒有錢，我聽說我母親要買車，所以打電話問我
      母親，他也有業績，他拿三菱的訂單給我母親，我母親拿訂金二十萬元給他，
      然後說要尾款四十萬元，也交給他了，後來又說要六萬元領牌什麼的，我想我
      是幫他的，我不知道他沒有車子可以給，他寫半年時間交車，需要緩衝期，但
      是就找不到他了，後來找到了，我問他是要給車還是還錢，他還說去告啊去告
      啊，我才告他的，出庭之前，他叫我撤回告訴，後來我母親知道後就很生氣，
      所以才又告了。到期之後他沒有交車，也沒有辦法湊錢給我，所以他叫我到他
      公司去他要寫一張大宇那張給我，四十五萬元就是在第一次撤銷時，給他機會
      他才再寬四十五萬元的給我，我放在家裡，回來就不見了，實際上他只還我十
      五萬元。大宇是他自己要寫給我的，他說已經先還我十五萬元，車子寫給我們
      ，他說這樣我比較有保障，其他多退少補。」等語相符（詳見本院九十二年四
      月二十三日訊問筆錄），亦可徵洪女前揭證述可堪採信。
（三）雖被告辯稱已還給洪女四十五萬元了等語，惟洪女於偵查中亦證稱：之所以於
      八十八年十月十八日之偵查庭時指稱被告已還錢了，乃是因為被告一直叫她給
      他機會，他於開第一次偵查庭之後，有還十五萬元給我，是要退給我母親的，
      我拿去還我自己的房貸等語（同上偵查卷第十九、二十頁），苟證人所言不實
      其大可訛稱完全沒有還等語，且依八十八年十月十八日之被告所書立之借據，
      該借據所示之還款方式：於八十八年十月廿八日先還七萬元，爾後每月自八十
      八年十一月五日起每月還二萬元，至九十年三月十五日止，惟本院函查被告所
      稱中國國際商業銀行，並無明確款項足以證明被告有還款之記錄，其辯稱己全
      數還清亦不足採信。另被告聲請傳訊證人丁○○乙節，因本件事證已明，自無
      再傳訊之必要，附此敘明。
（四）綜上所述，被告所辯核與事實完全不符，自均不足採信，被告主觀上並無出售
      汽車予告訴人甲○○之意，以假售車為名，致告訴人陷於錯誤而交付現金六
      十萬元，受有財產上之損害，被告具有詐欺之意圖與行為至明。是本件事證明
      確，其詐欺犯行堪以認定。
二、核被告乙○○所為，係犯刑法第三百三十九條第一項之詐欺取財罪。其先後二次
    收款，係本於同一詐欺犯意之接續行為，為接續犯，只論以一罪。爰審酌被告不
    思循正常管道賺取金錢，竟佯以假售車為名，行套取車款之實，實不足取，惟已
    還其中之十五萬元予告訴人之女，爰量處如主文所示之刑，又按行為後法律有變
    更者，適用裁判時之法律。但裁判前之法律有利於行為人者，適用最有利於行為
    人之法律，刑法第二條第一項定有明文；查刑法業經修正，並經總統於九十年一
    月十日公布施行，於同年月十二日生效，被告所犯上開罪行，依修正前刑法第四
    十一條之規定：「犯最重本刑為三年以下有期徒刑以下之刑之罪，而受六月以下
    有期徒刑或拘役之宣告，因身體、教育、職業、家庭之關係或其他正當事由，執
    行顯有困難者，得以一元以上三元以下折算一日，易科罰金。」而依修正後刑法
    第四十一條第一項前段規定：「犯最重本刑為五年以下有期徒刑以下之刑之罪，
    而受六個月以下有期徒刑或拘役之宣告，因身體、教育、職業、家庭之關係或其
    他正當事由，執行顯有困難者，得以一元以上三元以下折算一日，易科罰金。」
    是被告本件犯行經本院為六月以下有期徒刑、拘役之宣告，比較新舊法之適用結
    果，依修正前刑法之適用結果，則不得易科罰金，而依修正後刑法之適用結果，
    則得易科罰金，是以新法之適用結果較舊法有利於行為人，依刑法第二條第一項
    之規定，就被告本件宣告刑，依修正後刑法第四十一條第一項前段之規定，諭知
    易科罰金之折算標準。
據上論斷，應依刑事訴訟法第二百九十九條第一項前段、刑法第二條第一項前段、第
三百三十九條第一項、修正後刑法第四十一條第一項前段，罰金罰鍰提高標準條例第
一條前段、第二條，判決如主文。
中        華        民        國    九十二    年     九     月    十    日
                                    台灣台中地方法院刑事第三庭
                                        法  官  吳  進  發
右正本證明與原本無異。
如不服本判決，應於判決送達後十日內向本院提出上訴狀，上訴於臺灣高等法院臺中
分院( 須附繕本 )。
                                        書記官
中        華        民        國    九十二    年     九    月    十    日
附錄法條：
刑法第三百三十九條
意圖為自己或第三人不法之所有，以詐術使人將本人或第三人之物交付者，處五年以
下有期徒刑、拘役或科或併科一千元以下罰金。
以前項方法得財產上不法之利益或使第三人得之者，亦同。
前二項之未遂犯罰之。


司法院資訊處製作；財團法人民間司法改革基金會備份。
